【裁判字號】    99,易,821
【裁判日期】    990531
【裁判案由】    詐欺
【裁判全文】
臺灣高雄地方法院刑事判決               99年度易字第821號
公  訴  人  臺灣高雄地方法院檢察署檢察官
被      告  乙○○
上列被告因詐欺案件，經檢察官提起公訴（98年度偵字第20369
、21049 號）及移送併辦（臺灣高雄地方法院檢察署98年度偵字
第24456 、28789 、30623 號、99年度偵字第1178號，及臺灣板
橋地方法院檢察署98年度偵字第12251 號）後，被告於準備程序
為有罪之陳述，經合議庭裁定由受命法官依簡式審判程序獨任審
理，並判決如下：
    主  文
乙○○幫助犯恐嚇取財罪，處有期徒刑肆月，如易科罰金，以新
臺幣壹仟元折算壹日。
    事  實
一、乙○○明知他人取得第三人行動電話門號使用，常為掩飾渠
    等不法行徑，避免有偵查犯罪權限之執法人員循線查緝，且
    在客觀上亦可預見一般取得他人行動電話門號使用之行徑，
    常與財產犯罪所需有密切之關聯，竟以縱有人持其行動電話
    門號作為詐騙之犯罪工具亦不違背其本意之幫助犯意，於民
    國97年10月23日，向威寶電信股份有限公司申辦行動電話00
    00000000號門號易付卡，及向遠傳電信股份有限公司申辦行
    動電話0000000000號門號易付卡之SIM 卡各1 張後，在高雄
    市○○區○○路某間網咖店，將上開2 張SIM 卡一併交予姓
    名、年籍不詳之成年男子。嗣該男子即與犯罪集團成員共同
    基於意圖為自己不法所有之犯意聯絡，自97年10月29日起，
    至98年2 月18日止，於下列時間，分別使用上開0000000000
    號門號，為下列(一)至(六)所示詐欺取財犯行，及使用上開0000
    000000號門號，為下列(七)所示恐嚇取財犯行，總計詐欺及恐
    嚇取財共新臺幣（下同）62,290元：
  (一)於97年10月29日，在雅虎奇摩拍賣網站，以王郁絜之拍賣會
    員帳號「e750320 」刊登拍賣「腳踏車」，並留下乙○○上
    開0000000000號門號，致壬○○陷於錯誤，於同日下午4 時
    33分許，以5,000 元標得該項商品，並於同日晚上6 時14分
    許，至屏東縣東港鎮○○路○段27號臺灣土地銀行東港分行
    附設之櫃員機，如數轉帳匯款至賣方指示之戶名尤美玉（業
    經臺灣板橋地方法院以98年度易字第2426號判處有期徒刑5
    月確定）之基隆市第二信用合作社00000000 000000 號帳戶
    內。嗣壬○○未收到該項商品，且無法聯絡上賣家，始知受
    騙。
  (二)利用同一拍賣網站之拍賣帳號「qooqoo7316」（帳號所有人
    蘇志好涉嫌幫助詐欺部分，業經臺灣板橋地方法院檢察署檢
    察官以98年度偵字第18603 號為不起訴處分確定），刊登「
    Jane Belle新專利豐胸束腰全竹炭塑身衣絕版回饋4 套組」
    之廣告，並留下陳建龍（業經臺灣宜蘭地方法院以98年度簡
    字第828 號判處有期徒刑3 月確定）所申辦之行動電話門號
    0000000000號及乙○○所申辦之上開門號作為聯繫之用，適
    有甲○○於98年2 月7 日晚上7 時許，在該拍賣網站上得知
    此訊息，即下標並撥打陳建龍上開門號與佯裝賣家之犯罪集
    團成員聯繫，確定以2,200 元得標，該犯罪集團成員復於98
    年2 月9 日上午10時許，以乙○○上開行動電話門號與甲○○聯繫，要求其匯款至盧惠麟（業經臺灣彰化地方法院以98
    年度易字第631 號判處有期徒刑5 月確定）之兆豐銀行高雄
    加工出口區分行帳號00000000000 號帳戶，致甲○○不疑有
    他，遂依指示於同日上午10時52分許，以郵局之自動櫃員機
    轉帳匯款2,200 元至犯罪集團成員所指定盧惠麟上開帳戶內
    。嗣因甲○○遲未收到上開商品，即撥打上開0000000000及
    0000000000號行動電話門號，發現該2 門號均已停止使用，
    始知受騙。
  (三)在同一拍賣網站刊登販賣筆記型電腦之不實訊息，並留下上
    開門號，適有丙○○於98年2 月12日下午1 時許23分許，陷
    於錯誤，下標購買，且依該犯罪集團成員指示，匯款2 萬1,
    700 元至謝朝和（業經臺灣士林地方法院以98年度審簡字第
    606 號判處拘役20日確定）向中華郵政股份有限公司路竹竹
    南郵局申辦帳號00000000000000號帳戶內。嗣因丙○○遲未
    接獲所標得之商品，驚覺受騙。
  (四)在同一拍賣網站上佯登出賣「奇美22QA電腦螢幕」之廣告，
    並留下乙○○上開門號，適有辛○○於98年2 月9 日下午1
    時58分許，陷於錯誤，以4,100 元得標購買，並於同日下午
    2 時45分許將款項匯至盧惠麟（業經臺灣彰化地方法院以98
    年度易字第631 號判處有期徒刑5 月確定）之兆豐國際商業
    銀行高雄加工區分行00000000000 號帳戶內，嗣辛○○遲未
    取得上開商品，撥打上開門號亦無法聯絡賣家，始知受騙。
  (五)利用同一網站之拍賣帳號「pegs740825」，刊登販賣筆記型
    電腦之廣告，並留下乙○○上開門號，適有庚○○於98年2
    月11日下午2 時許，在該拍賣網站上得知此訊息，隨即下標
    並撥打上開門號聯繫，確定以1 萬9,900 元得標後，陷於錯
    誤，於98年2 月12日晚上9 時37分許，依該犯罪集團成員指
    示，前往臺中市○○路上某便利超商內之自動櫃員機，轉帳
    匯款該金額至陳維勝（業經臺灣桃園地方法院以98年度壢簡
    字第3212號判處有期徒刑3 月確定）所申設之國泰世華商業
    銀行延平分行帳號000000000000000 號帳戶內，嗣因庚○○
    遲未收到上開商品，並回撥上開門號，發現無法接通，始知
    受騙。
  (六)於98年2 月12日，亦在同一拍賣網站，佯登出賣「大發資訊
    Seagate FreeAgent Xtreme 3.5吋1TB 外接硬碟」之廣告，
    並留下乙○○上開門號，適有戊○○於98年2 月13日下午3
    時9 分許，陷於錯誤，以4,350 元得標購買，並於98年2 月
    13日下午3 時21分許將款項匯至許岳霖（業經本院以98年度
    審簡字第5290號判處有期徒刑3 月確定）之臺灣中小企業銀
    行北鳳山分行00000000000 號帳戶內，嗣戊○○遲未取得上
    開商品，撥打上開門號亦無法聯絡賣家，始知受騙。
  (七)於98年2 月18日，趁己○○將所飼養之鴿子由臺南縣永康市
    住處鴿舍至高雄市高雄港附近從事飛行練習之際，架設尼龍
    網捕捉己○○所有之賽鴿，再按賽鴿腳環上記載之電話號碼
    ，於同年月19日下午2 時許，以乙○○申辦之0000000000號
    門號，撥打電話予己○○，向己○○恫嚇稱：鴿子在渠等手
    上，須匯款5,040 元至指定帳戶，始將鴿子放回等語，致己○○心生畏怖，隨即將5,040 元匯至林大翔（業經臺灣臺南
    地方法院以98年度簡字第2187號判處有期徒刑4 月確定）之
    台新國際商業銀行永福分行帳號00000000000000號帳戶內。
  (七)案經壬○○、丙○○、甲○○、辛○○、庚○○、戊○○、
    己○○報警處理，始悉上情。
二、案經甲○○訴由臺中縣警察局東勢分局報請臺灣臺中地方法
    院檢察署呈請臺灣高等法院檢察署核轉臺灣高雄地方法院檢
    察署檢察官，及庚○○訴由臺中縣警察局太平分局報請臺灣
    桃園地方法院檢察署呈請臺灣高等法院檢察署核轉臺灣高雄
    地方法院檢察署檢察官偵查起訴；與壬○○訴由屏東縣政府
    警察局東港分局報請臺灣屏東地方法院檢察署、辛○○訴由
    臺南市政府警察局第三分局報請臺灣臺南地方法院檢察署、
    戊○○訴由桃園縣政府警察局桃園分局報請臺灣新竹地方法
    院檢察署、己○○訴由臺南縣警察局永康分局報請臺灣臺南
    地方法院檢察署，均呈請臺灣高等法院檢察署核轉臺灣高雄
    地方法院檢察署移送併辦；及丙○○訴由臺北縣政府警察局
    中和第一分局報請臺灣板橋地方法院檢察署移送併辦。
    理  由
一、本件被告乙○○所犯係死刑、無期徒刑、最輕本刑為3 年以
    上有期徒刑以外之罪，其於準備程序均就上揭被訴事實為有
    罪之陳述，經本院告知簡式審判程序之旨，並聽取檢察官及
    被告意見後，認無不得或不宜改依簡式審判程序進行之處，
    爰依刑事訴訟法第273 條之1 第1 項及第284 條之1 規定，
    經合議庭裁定進行簡式審判程序。
二、上揭事實業據被告坦承不諱，核與證人即被害人壬○○、丙○○、甲○○、辛○○、庚○○、戊○○、己○○，與另案
    被告盧惠麟、蘇志好、林大翔、許岳霖、尤美玉、謝朝和、
    陳營安分別於警詢時、偵查中證述情節相符，復有門號0000
    000000號、0000000000號申辦人基本資料及雙向通聯紀錄查
    詢、被害人甲○○YAHOO 奇摩拍賣得標通知網頁列印、兆豐
    國際商業銀行高雄加工出口區分行98年3 月4 日函、郵政自
    動櫃員機交易明細表影本、威寶電信股份有限公司98年8 月
    4 日函、中國信託自動櫃員機交易明細表影本、被害人辛○○YAHOO 奇摩拍賣得標通知網頁列印、兆豐國際商業銀行高
    雄加工出口區分行98年4 月27日函、臺灣中小企業銀行北鳳
    分行98年3 月17日函、國泰世華銀行轉帳訊息通知網頁列印
    、被害人庚○○立具之切結書影本、通聯調閱查詢單、國泰
    世華商業銀行股份有限公司延平分行函、高雄地方法院檢察
    署公務電話紀錄、威寶電信股份有限公司98年10月7 日函、
    中華郵政公司自動櫃員機儲戶交易明細表影本、被害人戊○○YAHOO 奇摩拍賣得標通知網頁列印、郵政跨行匯款申請書
    影本、台新國際商業銀行98年3 月31日函、通聯調閱查詢單
    、遠傳電信股份有限公司98年8 月1 日函、行動電話門號申
    辦人基本資料及雙向通聯紀錄明細、台新國際商業銀行98年
    6 月30日函、YAHOO 奇摩帳號「e750320 」申請人基本資料
    查詢、有限責任基隆市第二信用合作社98年7 月28日函、YA
    HOO 奇摩拍賣網頁列印、郵政存簿儲金簿封面影本、另案被
    告謝朝和之郵政存簿儲金開戶相關資料及客戶歷史交易清單
    、通聯調閱查詢單及雙向通聯紀錄資料、中華電信股份有限
    公司通話明細報表及法務部電信資訊查詢威寶電信使用者資
    料查詢單各1 份附卷可稽（見警卷一第1 至8 、30至32、39
    至50、57頁；警卷二第1 至9 、12至14頁；警卷三第1 至3
    、9 至13頁；警卷四第6 至10、14至15、18至21頁；偵卷一
    第20至32頁；偵卷二第34至38頁；偵卷三第32至33頁；偵卷
    四第3 至5 、12至20頁；偵卷六第11至14、22至25頁；偵卷
    七第13至15、18至22頁；偵卷八第10至12、25至26、35至36
    頁；偵卷九第18至30、37至38、59至71頁）。足見本件被告
    任意性之自白核與事實相符，堪以採信。是本件事證明確，
    被告犯行堪以認定，應予依法論罪科刑。
三、按刑法上之幫助犯，係對於犯罪與正犯有共同之認識，而以
    幫助之意思，對於正犯資以助力，而未參與實施犯罪之行為
    者而言。是以，如未參與實施犯罪構成要件之行為，且係出
    於幫助之意思提供助力，即屬幫助犯，而非共同正犯。是核
    被告所為，係犯刑法第339 條、第30條第1 項前段之幫助詐
    欺取財罪，及第346 條第1 項、第30條第1 項前段之幫助恐
    嚇取財罪。被告以一行為提供2 個門號，使犯罪集團成員分
    別對各該被害人為詐欺、恐嚇取財犯行，屬想像競合犯，應
    從一重之幫助恐嚇取財罪處斷。又被告所為係幫助犯，衡諸
    其犯罪情節，依刑法第30條第2 項之規定，按正犯之刑減輕
    之。爰審酌當今犯罪集團為避免追查，常以收購人頭門號供
    犯罪所用，以達不法目的，嚴重危害人與人間互信基礎及社
    會安寧秩序，被告竟恣意將上開2 個門號提供不法份子，造
    成執法機關不易查緝犯罪行為人，助長經濟犯罪風氣，更造
    成被害人求償上之困難，危害社會治安及他人財產法益，總
    計幫助詐欺集團詐騙、恐嚇上開被害人共62,290元（5,000+
    2,200+ 21,700+4,100+19,900+4,350+5,040＝62,290元），
    且迄未能與被害人達成和解，實有不該，惟念其犯後坦承犯
    行，表示悔悟，已有悔意，態度尚可，及其犯罪之動機、方
    法、幫助詐騙、恐嚇金額非鉅、教育程度為國中肄業、家境
    小康、從事鋼架工作謀生、日薪1,000 元（見警二卷第5 頁
    、本院易字卷第43頁）等一切情狀，量處如主文所示之刑，
    併諭知以1,000 元折算1 日為易科罰金之折算標準，以資懲
    儆。
據上論斷，應依刑事訴訟法第273 條之1 第1 項、第299 條第1
項前段，刑法第339 條第1 項、第346 條第1 項、第30條第1 項
前段、第2 項、第55條、第41條第1 項前段，刑法施行法第1 條
之1 ，判決如主文。
本案經檢察官丁○○到庭執行職務。
中    華    民    國    99    年    5     月    31    日
                  刑事第十四庭   法  官   李俊霖
以上正本證明與原本無異。
如不服本判決應於收受送達後10日內向本院提出上訴書狀，並應
敘述具體理由；如未敘述上訴理由者，應於上訴期間屆滿後20日
內向本院補提理由書（均須按他造當事人之人數附繕本）「切勿
逕送上級法院」。
中    華    民    國    99    年    5     月    31    日
                                 書記官   武凱葳
附錄本件論罪科刑之法條：
刑法第339條：
意圖為自己或第三人不法之所有，以詐術使人將本人或第三人之
物交付者，處5 年以下有期徒刑、拘役或科或併科1,000 元以下
罰金。
以前項方法得財產上不法之利益或使第三人得之者，亦同。
前二項之未遂犯罰之。
刑法第346條
意圖為自己或第三人不法之所有，以恐嚇使人將本人或第三人之
物交付者，處6 月以上5 年以下有期徒刑，得併科1,000 元以下
罰金。
以前項方法得財產上不法之利益，或使第三人得之者，亦同。
前2 項之未遂犯罰之。

司法院資訊處製作；財團法人民間司法改革基金會備份。
